【裁判字號】    95,訴,520
【裁判日期】    951218
【裁判案由】    分割共有物
【裁判全文】
臺灣雲林地方法院民事判決               95年度訴字第520號
原      告  丙○○
被      告  甲○○
            乙○○
上列當事人間請求分割共有物事件，本院於民國95年12月4 日言
詞辯論終結，判決如下：
    主  文
兩造共有坐落雲林縣崙背鄉○○段三○四地號、地目建、面積六
一○平方公尺土地及同段三○五地號、地目建、面積一○四○平
方公尺土地，准予合併分割，其分割方法如附圖及附表所示，即
：編號Ａ部分面積五五○平方公尺土地，分歸被告乙○○取得；
編號Ｂ部分面積一九三平方公尺土地及編號Ｃ部分面積三五七平
方公尺土地，分歸原告取得；編號Ｄ部分面積二九七平方公尺土
地及編號Ｅ部分面積二五三平方公尺土地，分歸被告甲○○取得
。
訴訟費用由兩造按原應有部分比例負擔。
    事實及理由
一、原告起訴主張：坐落雲林縣崙背鄉○○段304 地號、地目建
    、面積610 平方公尺土地及同段305 地號、地目建、面積10
    40平方公尺土地（下稱系爭土地），為兩造所共有，應有部
    分各三分之一。兩造間就系爭土地不能協議分割，又無因物
    之使用目的不能分割或約定不分割之情形，為管理方便，為
    此訴請裁判分割，並聲明如主文所示。
二、被告方面：
  (一)、被告甲○○：同意依附圖及附表所示方法合併分割，但不
      願成立調解，因調解後仍需其他共有人協同始能辦理分割
      登記，為避免共有人事後反悔，不願協同辦理分割登記，
      故希望由法院裁判分割。
  (二)、被告乙○○：同意依附圖及附表所示方法合併分割。
三、得心證之理由：
  (一)、按各共有人除因物之使用目的不能分割，或契約訂有不分
      割之期限者外，得隨時請求分割共有物；共有物之分割，
      依共有人協議之方法行之，分割之方法，不能協議決定者
      ，法院得因任何共有人之聲請，命以原物分配於各共有人
      ，民法第823 條第1 項、第824 條第1 項、第2 項第1 款
      分別定有明文。查，系爭土地為兩造所共有，其應有部分
      各三分之一，系爭土地並無因物之使用目的不能分割之情
      形，共有人間亦未訂有不分割之約定，惟無法達成協議分
      割等情，為兩造所不爭執，並有原告提出之土地登記謄本
      及地籍圖為證，堪信為真實。則原告訴請裁判分割，於法
      有據，應予准許。
  (二)、次按法院裁判分割共有物，須斟酌各共有人之利害關係、
      使用情形、共有物之性質及價值、經濟效用、符合公平經
      濟原則，其分割方法始得謂為適當。又分割共有物固不受
      分管契約之拘束，惟盡量依各共有人使用現狀定分割方法
      ，以維持現狀，減少共有人所受損害，當不失為裁判分割
      斟酌之一種原則（最高法院90年度台上字第1607號、82年
      度台上字第1990號判決意旨參照）。查，兩造共有之304
      、305 地號土地相鄰，且二筆土地之共有人及應有部分、
      地目、使用分區、使用地類別等均相同，共有人全體亦均
      表示同意合併分割，本院自應尊重其等意願，予以合併分
      割，以利土地之整體利用，增進其經濟效用。又系爭土地
      略呈梯形狀，編號Ａ部分土地上有原告及被告乙○○所有
      之住宅與倉庫，編號Ｂ、Ｃ部分土地上有原告所有之倉庫
      ，編號Ｄ、Ｅ部分土地上有被告甲○○所有之住宅及倉庫
      ，系爭土地之南邊與西方均臨道路等情，業經本院會同兩
      造及雲林縣西螺地政事務所測量員至現場勘測屬實，有本
      院製作之勘驗測量筆錄、現場圖、現場照片及雲林縣西螺
      地政事務所檢送之複丈成果圖在卷可稽（見調解卷第17-2
      5 頁）。雖分割後，共有人所有之建物與分得之土地位置
      並不完全相符，仍須拆除部分建物，惟因上開建物均屬磚
      造瓦頂建築，價值不高，且共有人全體均同意依附圖及附
      表所示方法分割，可見兩造並不堅持須保留全部建物，此
      分割方法應符合全體共有人之利益。又上開分割方案，與
      共有人之使用現狀大致相符，可減少共有人所受損害。另
      如附圖及附表所示方法分割，每一共有人所分得之土地形
      狀大致方整，且均臨道路，除出入不成問題外，亦有利其
      日後建築房屋使用。
  (三)、綜上，本院審酌兩造之意願、共有物之性質、共有人之使
      用現狀、經濟效用及土地整體利用價值等因素，認為系爭
      土地以如附圖及附表所示方法分割，符合公平原則，爰定
      其分割方法如主文第一項所示。
四、末按分割共有物乃具非訟事件之性質，法院斟酌何種分割方
    法較能增進共有物之經濟效益，並兼顧兩造之利益，以決定
    適當之分割方法，不因何造起訴而有不同，故原告請求裁判
    分割共有物雖有理由，惟關於所支出之訴訟費用，應由共有
    人全體按其應有部分比例負擔，方屬公平，併此敘明。
五、訴訟費用負擔之依據：民事訴訟法第80條之1 。
中    華    民    國    95    年    12    月    18    日
                  民事第一庭    法  官   蔡碧蓉
以上正本係照原本作成。
如對本判決上訴，須於判決送達後20日內向本院提出上訴狀（須
附繕本），並應繳納上訴裁判費。
中    華    民    國    95    年    12    月    18    日
                                書記官   蔡嘉萍


司法院資訊處製作；財團法人民間司法改革基金會備份。
